【裁判字號】    96,訴,2658
【裁判日期】    970130
【裁判案由】    違反毒品危害防制條例
【裁判全文】
臺灣彰化地方法院刑事判決              96年度訴字第2658號
公  訴  人  臺灣彰化地方法院檢察署檢察官
被      告  甲○○
上列被告因違反毒品危害防制條例等案件，經檢察官提起公訴（
96年度毒偵字第5619、5643號），本院依簡式審判程序判決如下
：
    主  文
甲○○施用第一級毒品，處有期徒刑陸月。又施用第二級毒品，
處有期徒刑月。應執行有期徒刑柒月。
    犯罪事實
一、甲○○前因施用毒品案件，經本院以94年度毒聲字第503 號
    裁定送觀察、勒戒後，因評定認有繼續施用毒品之傾向，復
    以95年度毒聲字第257 號裁定令入戒治處所施以強制戒治，
    於民國96年5 月11日執行完畢釋放，並由臺灣彰化地方法院
    檢察署檢察官以96年度戒毒偵字第134 、135 、136 、137
    、138 、139 、140 號為不起訴處分確定。仍不知警惕，於
    上開強制戒治執行完畢釋放後5 年內之96年10月2 日中午12
    時許，基於施用第一級毒品海洛因之犯意，在其位於彰化縣
    大村鄉擺塘村擺塘橫巷11號之住所，將海洛因置於注射針筒
    內摻水混合後，以注射體內之方式，施用海洛因1 次。又於
    同日，另基於施用第二級毒品甲基安非他命之犯意，在同上
    住所，將甲基安非他命置於玻璃管內，以自下點火燒烤吸食
    其煙霧之方式，施用甲基安非他命1 次。嗣於96年10月4 日
    下午1 時許，警察持本院所核發之搜索票至林春芳位於彰化
    縣福興鄉○○村○○街臨115 之1 號（起訴書漏載「南興街
    」）之處所執行搜索時，因甲○○恰在該處，甲○○即在有
    偵查犯罪職權之機關或個人發覺其犯施用毒品罪前，自動向
    彰化縣警察局港分局警員自首其施用第一級、第二級毒品犯
    行，主動接受裁判；復於同年月5 日下午1 時30分許，彰化
    縣警察局彰化分局員警持本院核發之搜索票在彰化縣彰化市
    ○○路與光華路口搜索林清泉所駕駛之自用小客車時，因甲
    ○○恰在車內，甲○○復向警自承上開施用第一級及第二級
    毒品犯行；經警先後採集其尿液送驗，結果均呈甲基安非他
    命、安非他命、可待因及嗎啡陽性反應。
二、案經彰化縣警察局彰化分局、鹿港分局報告臺灣彰化地方法
    院檢察署檢察官偵查起訴。
    理  由
一、上揭犯罪事實，業據被告甲○○於警詢及本院審理時坦承不
    諱（見96年度毒偵字第5643號卷第5 頁、96年度毒偵字第56
    19號卷第6 頁，本院97年1 月16日準備程序及審判筆錄），
    經查：
（一）被告於96年10月4 日下午1 時48分許、96年10月5 日下午
      8 時20分許為警所採集之尿液，經檢驗均呈甲基安非他命
      、安非他命、嗎啡及可待因陽性反應，有應受尿液採驗人
      尿液檢體採集送驗紀錄表（見96年度毒偵字第5643號卷第
      8 頁、96年度毒偵字第5619號卷第16頁）、詮昕科技股份
      有限公司濫用藥物尿液檢驗報告（見96年度毒偵字第5643
      號卷第7 頁、96年度毒偵字第5619號卷第17頁）各2 紙、
      彰化縣警察局鹿港分局委託檢驗尿液代號與真實姓名對照
      表1 紙（見同上卷第18頁）附卷可稽，足認被告上開自白
      與事實相符，堪予採信。
（二）另按刑法第62條所謂「發覺」，固非以有偵查犯罪職權之
      機關或人員確知其人犯罪無誤為必要，而於對其發生嫌疑
      時，即得謂為已發覺；但此項對犯人之嫌疑，仍須有確切
      之根據得為合理之可疑者，始足當之，若單純主觀上之懷
      疑，要不得謂已發生嫌疑（最高法院72年度臺上字第641
      號判例意旨參照）。本件被告係於96年10月4 日下午1 時
      許，警察持本院所核發之搜索票至林春芳位於彰化縣福興
      鄉三和村臨115 之1 號之處所執行搜索時，恰在該處，即
      在有偵查犯罪職權之機關或個人發覺其犯施用毒品罪前，
      自動向彰化縣警察局港分局警員自首其施用第一級、第二
      級毒品犯行，有彰化縣警察局鹿港分局洪堀派出所96年
      10月4 日第1 次調查筆錄（見96年度毒偵字第5619號卷第
      5 頁）在卷為憑，足認被告確係在警員未發現有確切之根
      據得為合理懷疑其有本案施用第一級、第二級毒品犯行前
      ，即主動供述其施用第一級、第二級毒品海洛因，皆係符
      合自首之要件無誤。
（三）被告前因施用毒品案件，經本院以94年度毒聲字第503 號
      裁定送觀察、勒戒後，因評定認有繼續施用毒品之傾向，
      復以95年度毒聲字第257 號裁定令入戒治處所施以強制戒
      治，於民國96年5 月11日執行完畢釋放，並由臺灣彰化地
      方法院檢察署檢察官以96年度戒毒偵字第134 、135 、13
      6 、137 、138 、139 、140 號為不起訴處分確定等情，
      有上揭不起訴處分書、臺灣高等法院被告前案紀錄表、臺
      灣高等法院在監在押全國紀錄表各1 份在卷可資參照，被
      告於前開強制戒治執行完畢釋放後，5 年內再犯本件施用
      毒品犯行，堪可認定。
（四）綜上，本件事證明確，被告犯行洵堪認定，應依法論科。
二、按海洛因、甲基安非他命分別為毒品危害防制條例第2 條第
    2 項第1 款、第2 款所規定之第一級毒品、第二級毒品，被
    告先後施用海洛因、甲基安非他命各1 次之行為，分別係犯
    毒品危害防制條例第10條第1 項施用第一級毒品罪、同條例
    第10條第2 項施用第二級毒品罪。被告先後2 次為供施用而
    持有上開各該級毒品之低度行為，應各為施用之高度行為所
    吸收，均不另論罪。被告上開2 次犯行，施用毒品種類及施
    用方式均不相同，顯係基於不同犯意之各別行為，應予分論
    併罰。被告對有偵查犯罪職權之機關或個人未發覺之本案施
    用第一級、第二級毒品犯行之2 罪，均自首而接受裁判，已
    如前述，皆應依刑法第62條前段規定，減輕其刑。爰審酌被
    告曾因施用毒品經送觀察、勒戒及強制戒治，仍未知警惕，
    再犯本案之罪，足見其雖經觀察、勒戒及強制戒治等治療程
    序，仍未徹底戒除惡習遠離毒害，顯未能善體國家設置觀察
    、勒戒及戒治機構，協助毒品施用者戒除毒害之良法美意，
    惟念及施用毒品本質上係戕害自身健康之行為，尚未嚴重破
    壞社會秩序或侵害他人權益，及本件施用甲基安非他命、海
    洛因之次數各為1 次，暨其犯罪之動機、目的、所生危害及
    犯罪後坦承犯行態度良好等一切情狀，分別量處如主文所示
    之刑，並定其應執行刑，以示懲儆。又被告所為本件施用第
    一級毒品、施用第二級毒品犯行之犯罪時間均非在96年4 月
    24日以前，皆不符合中華民國九十六年罪犯減刑條例之減刑
    條件，均無從依上開條例減刑，附此敘明。
據上論斷，應依刑事訴訟法第273 條之1 第1 項、第299 條第1
項前段，毒品危害防制條例第10條第1 項、第2 項、第23條第2
項，刑法第11條前段、第62條前段、第51條第5 款，判決如主文
。
本案經檢察官余建國到庭執行職務。
中    華    民    國    97    年    1     月    30    日
                  刑事第五庭    法  官  楊舒嵐
以上正本證明與原本無異。
如不服本判決，應於判決送達後10日內，向本院提出上訴書狀，
上訴書狀應「敘述具體上訴理由」，並按他造當事人之人數附繕
本。「切勿逕送上級法院」。
中    華    民    國    97    年    1     月    30    日
                                書記官  張木松
附錄論罪科刑法條：
毒品危害防制條例第10條
施用第一級毒品者，處 6 月以上 5 年以下有期徒刑。
施用第二級毒品者，處 3 年以下有期徒刑。


司法院資訊處製作；財團法人民間司法改革基金會備份。
